【裁判字號】    98,重訴,145
【裁判日期】    980716
【裁判案由】    給付借款等
【裁判全文】
臺灣臺南地方法院民事判決             98年度重訴字第145號
原      告  臺灣中小企業銀行股份有限公司
法定代理人  戊○○
訴訟代理人  甲○○
被      告  景翰實業有限公司
法定代理人  丙○○
被      告  丙○○
訴訟代理人  丁○○
被      告  乙○○
上列當事人間請求給付借款等事件，經本院於民國98年7月2日言
詞辯論終結，判決如下：
    主  文
被告景翰實業有限公司、丙○○應連帶給付原告新台幣肆佰參拾
伍萬元，及自民國九十七年十二月二十六日起至清償日止，按週
年利率百分之五點九二計算之利息，暨自民國九十八年一月二十
七日起至清償日止，逾期在六個月以內者，按上開利率百分之十
，逾期超過六個月者，按上開利率百分之二十計算之違約金。
被告景翰實業有限公司、丙○○應連帶給付原告新台幣壹佰肆拾
玖萬零柒佰陸拾貳元，及自民國九十八年二月二十六日起至清償
日止，按週年利率百分之五點一八計算之利息，暨自民國九十八
年三月二十七日起至清償日止，逾期在六個月以內者，按上開利
率百分之十，逾期超過六個月者，按上開利率百分之二十計算之
違約金。
被告景翰實業有限公司、丙○○、乙○○應連帶給付原告新台幣
參佰伍拾萬元，及自民國九十八年三月五日起至清償日止，按週
年利率百分之五點一八計算之利息，暨自民國九十八年四月六日
起至清償日止，逾期在六個月以內者，按上開利率百分之十，逾
期超過六個月者，按上開利率百分之二十計算之違約金。
訴訟費用新台幣玖萬參仟伍佰陸拾伍元，由被告景翰實業有限公
司、丙○○連帶負擔伍萬捌仟玖佰伍拾元，其餘由被告景翰實業
有限公司、丙○○、乙○○連帶負擔。
    事實及理由
壹、程序方面：
    本件被告景翰實業有限公司、乙○○經合法通知，未於言詞
    辯論期日到場，核無民事訴訟法第386條所列各款情形，爰
    依原告之聲請，由其一造辯論而為判決。
貳、實體方面：
一、本件原告起訴主張：
（一）被告景翰實業有限公司於民國96年9月26日邀同被告丙○
      ○為連帶保證人，向原告借款新台幣（下同）4,500,000
      元，約定借款期限一年，自96年10月26日起，以每個月為
      一期，共分12期，每期應於每月26日前，按月每月付息一
      次，到期日97年9月26日還清本金，然被告於本金到期時
      無法清償，而請求辦理展延到期日至98年9月26日止，按
      月繳息，並每月攤還部分本金50,000元，其餘本金到期一
      次清償，利息按年息5.920％計算（依借據第二條第1款約
      定，基準利率97年10月15日：4.280％＋1.640％＝5.920
      ％），遲延履行時，逾期在六個月以內部份另按上開利率
      百分之十，逾期超過六個月部份另按上開利率百分之二十
      加付違約金（依借據第五條約定），訂有借據及契據條款
      變更契約為證。
（二）被告景翰實業有限公司於96年9月26日邀同被告丙○○為
      連帶保證人，向原告借款2,000,000元，約定借款期限五
      年，自96年10月26日起，以每個月為一期，共分60期，每
      期應於每月26日前，依年金法，按月攤還本息，利息按年
      息5.180％計算（依借據第二條第1款約定，基準利率98年
      1月15日：3.540％＋1.640％＝5.180％），遲延履行時，
      逾期在六個月以內部份，另按上開利率百分之十，逾期超
      過六個月部份，另按上開利率百分之二十加付違約金（依
      借據第五條約定），訂有借據為證。
（三）被告景翰實業有限公司於96年10月5日邀同被告丙○○、
      乙○○為連帶保證人，向原告借款3,500,000元，約定借
      款期限一年，自96年11月5日起，以每個月為一期，共分
      12期，每期應於每月5日前，按月每月付息一次，到期日
      97年10月5日還清本金，然被告於本金到期時無法清償，
      而請求辦理展延到期日至98年10月5日止，按月繳息，本
      金到期一次清償，利息按年息5.180％計算（依借據第二
      條第1款約定，基準利率95年1月15日：3.540％＋1.640％
      －5.180％），遲延履行時，逾期在六個月以內部份，另
      按上開利率百分之十，逾期超過六個月部份，另按上開利
      率百分之二十加付違約金（依借據第五條約定），訂有借
      據及契據條款變更契約為證。
（四）惟上述三筆借款之借款，被告景翰實業有限公司應自實際
      撥日起依年金法，按月攤還本息，惟分別自98年1月、98
      年3月、98年4月起已逾期未繳，依兩造所簽訂授信約定書
      第五條約定，上項借款已喪失期限利益，應返還全部借款
      及約定利息、違約金。而被告丙○○、乙○○為被告景翰
      實業有限公司之連帶保證人，依法應負連帶給付責任，爰
      依消費借貸及連帶保證之法律關係，提起本件訴訟等語。
      並聲明：如主文所示。
二、被告景翰實業有限公司、乙○○經合法通知，並未到庭爭執
    ，亦未提出其他書狀件何答辯或陳述；被告丙○○則以：被
    告確實貸款並且未依約清償，但一個月分期要繳10幾萬元，
    被告無力清償，不知是否能先繳利息等語，並聲明：請求駁
    回原告之訴。
三、得心證之理由：
（一）本件原告起訴主張之前揭事實，業據其提出借據三份、契
      據條款變更契約三份、授信約定書三紙、連線作業通用查
      詢單一紙、放款利率歷史資料表一紙、繳款情形明細表三
      紙為證，核屬相符。又被告景翰實業有限公司、乙○○二
      人已於相當時期受合法之通知，而於言詞辯論期日不到場
      ，亦未提出任何書狀或證據資料爭執；而被告丙○○其雖
      曾到庭表示無力清償，但對於原告主張之欠款事實並不爭
      執，亦未提出其他書狀為有利於己之答辯或陳述以供本院
      審酌，自堪信原告之主張為真實。
（二）按借用人應於約定期限內，返還與借用物種類、品質、數
      量相同之物；遲延之債務，以支付金錢為標的者，債權人
      得請求依法定利率計算遲延利息，但約定利率較高者，仍
      從其約定利率；當事人得約定債務人於債務不履行時，應
      支付違約金， 民法第478條、第233條第1項、第250條第1
      項分別定有明文。次按稱保證者，謂當事人約定，一方於
      他方之債務人不履行債務時，由其代負履行責任之契約；
      保證債務，除契約另有訂定外，包含主債務之利息、違約
      金、損害賠償及其他從屬於主債務之負擔；連帶債務之債
      權人，得對於債務人中之一人或數人或其全體，同時或先
      後請求全部或一部之給付，連帶債務未全部履行前，全體
      債務人仍負連帶責任， 民法第739條、第740條、第273條
      分別定有明文。再按保證債務之所謂連帶，係指保證人與
      主債務人負同一債務，對於債權人各負全部給付之責任者
      而言，此就民法第272條第1項規定連帶債務之文義參照觀
      之甚明。故連帶保證與普通保證不同，縱使無民法第 746
      條所揭之情形，亦不得主張同法第 745條關於先訴抗辯之
      權利（最高法院45年台上字第1426號判例、88年度台上字
      第1815號判決意旨參照）。查本件原告主張被告景翰實業
      有限公司邀同被告丙○○、乙○○為連帶保證人向其借款
      ，未按期依約清償一節，業如前述，揆諸前揭說明，原告
      依法自得向被告連帶請求積欠之借款、利息及違約金。
四、從而，原告依消費借貸及連帶保證之法律關係，請求被告景
    翰實業有限公司、丙○○連帶給付借款4,350,000元、
    1,490,762元、請求景翰實業有限公司、丙○○、乙○○連
    帶給付借款3,500,000元，合計借款9,340,762元，及如主文
    第1、2、3項所示之利息與違約金，為有理由，應予准許。
五、本件依民事訴訟法87條第1項確定訴訟費用額（即裁判費
    93,565元）如主文第4項所示。
六、據上論結，本件原告之訴為有理由，依民事訴訟法第385 條
    第1項前段、第85條第2項、第87條第1項，判決如主文。
中    華    民    國    98    年    7     月    16    日
                  民事第二庭    法  官  張麗娟
以上正本係照原本作成。
如對本判決上訴，須於判決送達後20日內向本院提出上訴狀。
中    華    民    國    98    年    7     月    16    日
                                書記官  楊宗倫


司法院資訊處製作；財團法人民間司法改革基金會備份。
